【裁判字號】    92,訴,2257
【裁判日期】    921231
【裁判案由】    偽造文書等
【裁判全文】
臺灣板橋地方法院刑事判決                        九十二年度訴字第二二五七號
    公  訴  人  臺灣板橋地方法院檢察署檢察官
    被      告  丙○○
右列被告因詐欺等案件，經檢察官提起公訴 (九十二年度偵字第一三二八二號)，本
院合議庭裁定依簡式審判程序審理，併判決如左：
    主  文
丙○○連續行使偽造私文書，足以生損害於他人，處有期徒刑陸月，如易科罰金，以
參佰元折算壹日。
如附表二所示信用卡簽帳單及行動電話讓渡書上偽造之「乙○○」署押共伍枚均沒收
。
    事  實
一、丙○○意圖為自己不法之所有，乘其兄乙○○出差至中國大陸之際，於民國九十
    一年十一月八日二十三時許，在臺北縣土城市○○路○段二八七之三號八樓住處
    ，竊取乙○○所有之花旗銀行信用卡（卡號為000000000000000
    0）、玉山銀行信用卡（卡號為000000000000）及中國信託銀行信
    用卡（卡號為0000000000000000）各一張（因屬親屬間相竊罪
    嫌，未據告訴人丙○○提出告訴），得手後，丙○○旋基於概括犯意，連續多次
    ，於如附表一所示之時間，至如附表一所示之特約商店，持上開竊得之玉山銀行
    及中國信託銀行信用卡刷卡購物消費及接受服務，並以偽造「乙○○」署押及複
    寫之方式，同時在簽帳單顧客存根聯、特約商店存根聯上偽簽「乙○○」之姓名
    ，作為以乙○○名義為購物消費及接受服務，允諾付款與發卡銀行之意思表示，
    而偽造乙○○名義之簽帳單之私文書，並交付特約商店存根聯予店家，致使店家
    陷於錯誤，誤信其即為乙○○本人，而交付財物及提供服務（偽簽之時間、地點
    、消費內容、使用信用卡均詳見如附表一所示），其並於如附表一編號五所示之
    時地刷卡消費時，為同時出售其所有之行動電話，繼基於同前偽造署押之犯意，
    偽造「乙○○」之署押於「行動電話讓渡書」上，而偽以「乙○○」之名出售行
    動電話；又其繼基於同前之不法利益，於九十一年十一月八日，持乙○○所有之
    上開花旗銀行信用卡以線上繳款方式繳交其所使用0000000000號行動
    電話之電話費新台幣（下同）一萬零一百八十一元，均足以生損害於乙○○、特
    約商店及中國信託銀行、玉山銀行、花旗銀行。
二、案經臺北縣政府警察局土城分局報請臺灣板橋地方法院檢察署檢察官偵查起訴。
    理  由
一、右揭事實，業據被告丙○○於偵審中均供承不諱，核與證人乙○○、陳麗秋、吳
    曉楓、王阿梅、簡耀彬於警詢中所證述之情節相符，並有特約商店信用卡簽帳單
    四張、消費明細表二張及行動電話讓渡書一紙在卷可憑，足認被告自白與事實相
    符，本件罪證明確，被告犯行堪以認定。
二、按持信用卡交易，基本上於聯合信用卡中心不依契約給付持卡人所消費之帳款予
    特約商店時，持卡人對於特約商店仍直接負有給付價金義務，從而持信用卡交易
    與通常之買賣，並無差異，僅在價金給付上由發卡銀行經由信用卡中心代為付帳
    ，而發卡銀行經由信用卡中心給付特約商店價金時，則事後之權利關係發生變動
    ，亦即由持卡人對於發卡銀行負擔給付價金債務而已，是持卡人與特約商店間之
    交易，乃係以信任關係為基礎的繼續的信用販賣契約，倘持卡人並無支付價金之
    意思與能力，向特約商店提示信用卡消費，係屬對特約商店及其店員施行詐欺。
    次按簽帳單係以文字為一定之意思表示，持信用卡刷卡消費時，在簽帳單上簽署
    姓名，除表示已收受特約商店所交付之交易標的物或消費標的，並同意依據信用
    卡使用約定，依照簽帳單金額付款予發卡銀行之意，屬私文書之一種。查被告於
    前開簽帳單上偽造「乙○○」之署押，偽造屬私文書性質之信用卡簽帳單，足以
    生損害於乙○○，其再將信用卡及簽帳單交予特約商店行使，表示「乙○○」收
    受店家所交付之交易標的物、接受服務，並確認交易金額，以及同意依據信用卡
    使用約定，依照簽帳單金額付款予發卡銀行之意，致使店家在核對簽帳單上之簽
    名與信用卡上之簽名相符後，誤認被告為合法之持卡人而陷於錯誤，交付其所選
    購之物品，或提供服務等之行為，足生損害於乙○○、特約商店及中國信託銀行
    、玉山銀行、花旗銀行。核其所為，係犯刑法第二百十六條、第二百十條行使偽
    造私文書罪、同法第三百三十九條第一項詐欺取財罪（附表一編號一、四、五部
    分犯行）、第二項詐欺得利罪（附表一編號二、三及以信用卡線上繳款部分犯行
    ）、第二百十七條偽造署押罪（於行動電話讓渡書上偽造署押犯行）。再被告偽
    造署押（指於信用卡簽帳單上簽名）之行為，係其偽造私文書之行為之一部分，
    偽造私文書之低度行為，已為其行使之高度行為所吸收，均不另論罪。又被告上
    開多次行使偽造私文書、詐欺取財、詐欺得利之犯行，均係時間緊接，犯罪構成
    要件相同，顯係基於概括犯意反覆為之，均應依連續犯規定論以一罪，並加重其
    刑。又被告所犯行使偽造私文書罪及詐欺取財罪、詐欺得利、偽造署押各罪間，
    俱有方法、結果之牽連關係，為牽連犯，應從一重論以行使偽造私文書罪處斷。
    又被告於如附表一編號二、三所示之消費行為，及於事實欄所示時間，持上開花
    旗銀行信用卡以線上繳款方式繳納其使用之行動電話通訊費用，表示乃「乙○○
    」確認各筆交易，致使遠傳公司得以向花旗銀行銀行請求撥付通訊費用之旨，而
    獲得免除債務之利益部分行為，皆係犯刑法第三百三十九條第二項之詐欺得利罪
    ，原公訴意旨認被告此部分亦該當同法第三百三十九條第一項之詐欺取財罪嫌云
    云，尚有誤會，惟公訴人於本院審理時業經變更起訴法條為刑法第三百三十九條
    第二項之詐欺得利罪，是本院爰依變更後之法條予以審理，本院自毋庸再予變更
    法條，附此敘明。又被告於如附表一編號五所示時、地偽造「乙○○」之署押於
    「行動電話讓渡書」上之偽造署押犯行，雖未據公訴人起訴，惟此部份犯行與前
    開論罪科刑部分之犯罪事實有牽連犯之裁判上一罪關係，亦據經公訴人於本院審
    理時追加此部份為犯罪事實，為起訴效力所及，本院自得併予審究，併此說明。
    爰審酌被告之品行、智識程度及其因一時貪念，致罹刑章，於其犯後亦坦承犯行
    ，態度良好等一切情狀，量處如主文所示之刑，並諭知易科罰金之折算標準，以
    示懲儆。
三、至被告冒用「乙○○」名義，於信用卡簽帳單上偽造乙○○之署押伍枚，應依刑
    法第二百十九條宣告沒收。至被告於刷卡消費後，特約商店所交付之持卡人存根
    聯交付予被告收執，各該存根聯雖屬被告所有（含其上偽造之乙○○署押一枚）
    ，且係被告因行使偽造私文書及詐欺取財所得之物，惟未據扣案，且亦無證據足
    證現仍存在，自無從於本案宣告沒收之，附此敘明。
據上論斷，應依刑事訴訟法第二百七十三條之一第一項、第二百九十九條第一項前段
，刑法第五十六條、第二百十六條、第二百十條、第三百三十九條第一項、第二項、
、第二百十七條、第五十五條、第四十一條第一項前段、第二百十九條，罰金罰鍰提
高標準條例第一條前段、第二條判決如主文。
本案經檢察官甲○○到庭執行職務
中      華      民      國    九十二    年     十二     月    三十一    日
                                      臺灣板橋地方法院刑事第十庭
                                          法  官   徐   蘭   萍
右正本證明與原本無異。
如不服本判決，應於判決送達後十日內，向本院提出上訴狀。
                  書記官   莊   川   億
中      華      民      國    九十二    年     十二     月    三十一    日
附錄本案論罪科刑法條全文：
刑法第二百十六條
行使第二百十條至第二百十五條之文書者，依偽造、變造文書或登載不實事項或使登
載不實事項之規定處斷。
刑法第二百十條
偽造、變造私文書，足以生損害於公眾或他人者，處五年以下有期徒刑。
刑法第三百三十九條
意圖為自己或第三人不法之所有，以詐術使人將本人或第三人之物交付者，處五年以
下有期徒刑、拘役或科或併科一千元以下罰金。
以前項方法得財產上不法之利益或使第三人得之者亦同。
前二項之未遂犯罰之。
刑法第二百十七條
偽造印章、印文或署押，足以生損害於公眾或他人者，處三年以下有期徒刑。
盜用印章、印文或署押，足以生損害於公眾或他人者，亦同。
  附表一：
┌──┬─────────┬─────────┬──────┬──────
│編號│   犯罪時間       │    犯罪地點      │金額及消費項│行使之信用卡
│    │                  │                  │目          │
├──┼─────────┼─────────┼──────┼──────
│ 一 │九十一年十一月十一│臺北縣土城市○○路│五百元      │中國信託銀行
│    │日十七時許      │四三號頂埔加油站  │刷卡加油    │信用卡、免簽
│    │                  │                  │            │名
├──┼─────────┼─────────┼──────┼──────
│ 二 │九十一年十一月十一│臺中縣豐原市○○路│一萬一千四百│玉山銀行信用
│    │日二十三許        │七七號二樓喜洋洋視│元          │卡
│    │                  │聽歌唱店          │刷卡歌唱服務│
│    │                  │                  │            │
├──┼─────────┼─────────┼──────┼──────
│ 三 │九十一年十一月十八│臺北縣板橋市○○街│四千一百八十│中國信託銀行
│    │日二十時許        │六一號八樓彩研有限│元          │信用卡
│    │                  │公司              │刷卡三溫暖消│
│    │                  │                  │費          │
├──┼─────────┼─────────┼──────┼──────
│ 四 │九十一年十一月二十│臺北縣土城市○○路│二千元    │中國信託銀行
│    │四日十九時許      │一六六號金鼎珠寶銀│刷卡購買戒指│信用卡
│    │                  │樓                │            │
├──┼─────────┼─────────┼──────┼──────
│ 五 │九十一年十一月二十│臺北縣土城市○○路│一萬一千八百│中國信託銀行
│    │四日十九時許      │一段五十號佰佳通信│五十六元    │信用卡
│    │                  │行                │刷卡購買手機│
│    │                  │                  │            │
└──┴─────────┴─────────┴──────┴──────
  附表二
┌──┬──────────────┬──────┬───┬───────
│編號│    偽  造  署  押  處      │偽造內容    │枚數  │本案偵查卷頁數
├──┼──────────────┼──────┼───┼───────
│ 一 │中國信託銀行信用卡簽帳單    │            │ 一   │   第六頁
├──┼──────────────┤            ├───┼───────
│ 二 │玉山銀行信用卡簽帳單        │            │ 一   │   第十一頁
├──┼──────────────┤            ├───┼───────
│ 三 │中國信託銀行信用卡簽帳單    │乙○○署押  │ 一   │   第十頁
├──┼──────────────┤            ├───┼───────
│ 四 │中國信託銀行信用卡簽帳單    │            │ 一   │   第三十六頁
├──┼──────────────┤            ├───┼───────
│ 五 │行動電話讓渡書              │            │ 一   │   第三十五頁
└──┴──────────────┴──────┴───┴───────


司法院資訊處製作；財團法人民間司法改革基金會備份。
